【裁判字號】    97,訴,808
【裁判日期】    980318
【裁判案由】    侵權行為損害賠償
【裁判全文】
臺灣板橋地方法院民事判決               97年度訴字第808號
原      告  乙○○
訴訟代理人  丙○○
被      告  甲○○
上列當事人間請求侵權行為損害賠償事件，經本院刑事庭移送前
來，於中華民國98年3 月4 日言詞辯論終結，判決如下：
    主      文
被告應給付原告新臺幣伍佰零貳萬玖仟零陸拾元及自民國97年1
月5日起至清日止，按週年利率5%計算之利息。
原告其餘之訴駁回。
訴訟費用由被告負擔十分之七，餘由原告負擔。
    事實及理由
一、原告主張：原告於民國96年7 月1 日凌晨0 時20分駕駛機車
    行經台北縣板橋市○○○路與縣民大道路口，遭被告駕駛機
    車碰撞，致原告身體受傷，被告傷害罪刑責部分，業經偵查
    起訴在案，為此依侵權行為之法律關係，請求被告賠償醫藥
    費用4 萬3022元、喪失勞動能力539 萬1360元（依每月最低
    勞動工資17280 元，從原告34歲起至60歲止計算），及慰撫
    金200 萬元，共計743 萬4382元。併聲明：被告應給付原告
    743 萬4382元及自起訴狀繕本送達被告翌日起至清償日止，
    按年利率百分之五計算之利息。
二、被告坦承車禍當時確有逆向行駛的過失，但辯稱：當時原告
    無照駕駛且闖黃燈，車速過快，原告應該與有過失，另外保
    險公司已經給付5 萬餘元醫藥費及50幾萬元殘廢等級保險金
    ，原告其餘請求也顯然過高等語。併聲明：原告之訴駁回。
三、查「甲○○於96年7 月1 日凌晨0 時20分許，騎乘原停放在
    台北縣板橋市○○○路往土城方向路旁之車牌號碼K2Q-790
    號重型機車，逆向沿臺北縣板橋市○○○路往臺北方向行駛
    ，途經南雅南路與縣民大道口時，本應注意車輛行駛時，駕
    駛人應注意車前狀況，並準備隨時採取必要之安全措施，及
    車輛在劃有分向限制線之路段，不得駛入來車之車道內，且
    依當時之天候、路況，非其所不能注意，竟疏於注意，貿然
    逆向行駛在對向車道上，適乙○○騎乘車號FXY-267 號重型
    機車自南雅南路往土城方向駛來，因甲○○侵入其車道而緊
    急煞車，雖未與甲○○之機車發生擦撞，惟因緊急煞車失去
    平衡，致人車倒地，受有腦挫傷之傷害。」等事實，業經本
    院刑事庭以96年度交簡字第2568號刑事判決認定屬實，有該
    判決書附卷可稽。因此，原告主張之侵權行為事實，自應認
    定屬實。
四、按因故意或過失，不法侵害他人之權利者，負損害賠償責任
    ；又按不法侵害他人之身體或健康者，對於被害人因此喪失
    或減少勞動能力或增加生活上之需要時，應負損害賠償責任
    ；再按不法侵害他人之身體、健康、名譽、自由、信用、隱
    私、貞操，或不法侵害其他人格法益而情節重大者，被害人
    雖非財產上之損害，亦得請求賠償相當之金額，民法第184
    條第1 項前段、第193 條第1 項、第195 條第1 項分別定有
    明文。本件被告確有傷害原告身體之侵權行為，已如前述，
    原告自得依據侵權行為之法律關係，請求被告賠償其損害。
五、茲將原告請求賠償之金額分述如下：
  (一)醫療費用部分：
    原告主張因被告之侵權行為支出醫療費用4 萬3022元，業據
    其提出醫療費用單據影本為證（見附民卷第14-24 頁），且
    被告對此部分也不爭執，僅辯稱此部分費用已由保險公司給
    付一語（本院卷第20頁），故原告此部份請求，應予准許。
  (二)喪失減少勞動能力部分：
    1.原告起訴主張因被告之傷害行為致減少勞動能力，損失金
      額為539 萬1360元，被告則辯稱應由台大醫院複檢才能認
      定原告勞動能力有無減少之情形。
    2.查本件前經本院函請台大醫院就原告傷勢及喪失勞動能力
      情形進行鑑定，惟因兩造間缺乏互信基礎而遲未前往鑑定
      ，致無結果（本院卷第79、88頁）。再經本院向原告車禍
      發生當時及最近一年內前往就診治療之亞東紀念醫院函查
      結果，亞東紀念醫院先後回函表示：「1.患者乙○○現意
      識遲緩，昏迷指數為E4M5-6V2，有言語障礙，四肢乏力（
      肌力約第三至四級），行動需輪椅及日常生活起居需旁人
      照顧。2.患者受傷迄今已一年了，不可能回復一般正常人
      的功能。3.患者所遺留的永久性傷害如上述第一項陳述的
      功能障礙。」（本院卷第58頁）、「患者之殘廢等級應屬
      神經障害項目第6 項（殘廢等級第2 級）」（本院卷第83
      頁）。由上述回函內容可知，原告現意識遲緩，並有言語
      障礙、四肢乏力現象，行動需輪椅及日常生活起居需旁人
      照顧，屬永久性傷害，即無恢復之可能，顯然被告行為已
      經造成原告喪失勞動能力。
    3.依上述回函內容，原告傷勢符合勞工保險條例殘障給付標
      準表第6 項第2 等級之殘廢程度，即屬「終身不能從事任
      何工作，日常生活需人扶助者」（本院卷第86頁），故原
      告主張因被告的過失行為致減損全部勞動能力（不能工作
      ）應屬可採。查原告為63年2 月11日出生，事故發生日即
      96年7 月1 日為33歲4 月19天，故依原告所請求自34歲起
      至強制退休年齡60歲止，尚可工作27年，依行政院勞工委
      員會公告之每月基本工資數額1 萬7280元為標準計算原告
      之勞動能力損失，並依霍夫曼式計算法扣除中間利息，原
      告得請求勞動能力損失之金額為360 萬3699元（計算式：
      17280 ×12×年別5%複式霍夫曼計算法（第一年不扣除中
      間利息）17.00000000 （此為27年之霍夫曼係數）＝
      0000000 ，元以下四捨五入）。原告請求於上開金額範圍
      內，合於法律規定，應予准許，逾此部分之請求，為無理
      由，應予駁回。
  (三)精神慰撫金部分：
    1.按人格權、人格法益或身份法益受侵害者，固得得請求賠
      償相當之金額（前揭民法第195 條參照），惟是否相當，
      應以加害行為之加害程度，及被害人所受痛苦，斟酌加害
      人及被害人之身分、經濟地位等各種情形定之（最高法院
      47 年 台上字第1221號、51年台上字第223 號判例參照）
      。
    2.查原告係國中畢業，之前在工廠上班，月薪約2 萬多元，
      名下並無財產；被告則為技術學院畢業，退伍後尚無工作
      ，名下也無財產，業據兩造自陳在卷（見本院卷第88頁反
      面），並經本院依職權調取稅務電子閘門財產所得調件明
      細表核閱屬實（見本院卷第11-12 頁），本院審酌原告因
      被告之傷害致受重傷，其肉體、精神確受極大痛苦，不言
      可喻，及兩造之身份、地位、經濟狀況、職業、教育程度
      、本件傷害事件發生始末，及原告現況為意識遲緩，並有
      言語障礙、四肢乏力現象，終身行動需輪椅及日常生活起
      居需旁人照顧，屬永久性傷害等一切情狀，認原告請求被
      告賠償非財產上之損害200 萬元，並無過高情形，應予全
      部准許。
  (四)綜上，原告共得請求之損害賠償為564 萬6721元（計算式：
    醫療費用43,022元＋喪失勞動能力不能工作之損失
    3,603,699 元＋慰撫金2,000,000 元＝5,646,721 元）。
六、另按損害之發生或擴大，被害人與有過失者，法院得減輕賠
    償金額，或免除之，民法第217 條第1 項定有明文。被告雖
    抗辯本件事故發生當時，原告是無照駕駛且闖黃燈，車速過
    快，應該與有過失云云。惟查，上述刑事判決並未認定原告
    有任何過失情形，且被告於警訊中製作交通事故談話紀錄表
    時即表示本件車禍發生過程為「肇事前我載我同事回家，我
    車停在南雅南路往土城方向的路邊，待我同事下車後我欲返
    回公司，此時我橫越道路準備到對向道路（南雅南路往台北
    ）方向時，我看到南雅南路行向號誌變為黃燈，當我騎至到
    路中時，我看到對造機車行駛過來我有減速但並沒有將車煞
    停，這時我看到對造機車不穩接下來就人車倒地向前滑行，
    滑行中對造機車並未與我車發生碰撞，而對造駕駛人與我車
    左下方有發生碰撞因而發生這起事故」等語（見台灣板橋地
    方法院檢察署96年度偵字第18483 號偵查卷影本第11頁），
    並經警員研判本件交通事故肇事主要原因為「04（即逆向行
    駛）」，而原告並無「超速失控」、「未依規定減速」或「
    違反號誌管制或指揮」等情形（同上偵查卷第16頁），即未
    發現有被告所指「闖黃燈或車速過快」的過失情形。至於原
    告是否無照駕駛，僅為是否應依行政規定處罰的問題而已，
    與車禍事故發生是否同具有民事過失責任，分屬二回事。此
    外，被告於本院審理時也未能提出其他事證以供本院審酌，
    故被告辯稱原告與有過失云云，尚無法證明，即不可採。
七、末按，保險人依強制汽車責任保險法規定給付之保險金，視
    為加害人或被保險人損害賠償金額之一部分；加害人或被保
    險人受賠償請求時，得扣除之，強制汽車責任險法第32條定
    有明文。查本件事故發生後已由原告先後於96年8 月31日、
    96 年11 月5 日受領強制汽車責任保險金55734 元、11927
    元，有新光產物保險股份有限公司回函資料附卷可稽（本院
    卷第27-28 頁），且原告訴訟代理人也坦承另領取殘廢等級
    理賠保險金55萬元（本院卷第88頁反面），則原告所得請求
    之上開金額，自應再扣除已領取之保險金，因此，原告僅得
    請求被告賠償502 萬9060元（計算式：
    0000000-00000-00000-00 0000=0000000） 。
八、綜上所述，原告依侵權行為之法律關係，請求被告賠償502
    萬9060元及自起訴狀繕本送達翌日即97年1 月5 日起至清償
    日止，按年息5%計算之利息，為有理由，應予准許；逾此部
    分之請求，為無理由，應予駁回。
九、因本案事證已臻明確，兩造其餘主張陳述及所提之證據暨所
    提之攻擊防禦方法，經本院審酌後，認與本案判斷結果無影
    響，均毋庸再予一一審酌，附此敘明。
十、據上論結，本件原告之訴為一部有理由，一部無理由，依民
    事訴訟法第79條，判決如主文。
中    華    民    國    98    年    3     月    18    日
                  民事第三庭    法  官  劉以全
以上正本係照原本作成
如對本判決上訴，須於判決送達後20日內向本院提出上訴狀
中    華    民    國    98    年    3     月    18    日
                                書記官  劉昌明


司法院資訊處製作；財團法人民間司法改革基金會備份。
